臺灣高等法院刑事判決
108年度上易字第1250號
上  訴  人  臺灣新北地方檢察署檢察官
被      告  林明志  
被      告  陳亦智  
上列上訴人因被告妨害自由案件，不服臺灣新北地方法院108年
度易字第189號，中華民國108年4月30日第一審判決（起訴案號
：臺灣新北地方檢察署107年度偵字第414號），提起上訴，本院
判決如下：
    主  文
上訴駁回。
    事  實
一、林明志與劉凱威素有嫌隙，林明志於民國106 年11月26日，
    因在陳亦智住處與劉凱威在電話中起口角爭執，林明志竟與
    陳亦智基於恐嚇之犯意聯絡，由陳亦智攜帶其西瓜刀及藍波
    刀各1 把，與不知情之孫大為、陳黃峻、林信智、陳建儒（
    均由檢察官另為不起訴處分）一同前往位於新北市○○區○○路
    00巷00號之電競學院網咖找劉凱威理論，由林明志、陳亦智
    分持藍波刀、西瓜刀對劉凱威揮舞，由林明志以「你不是叫
    人來跟我嗆聲？現在來輸贏阿」等語恫嚇劉凱威，致劉凱威
    心生畏怖，致生損害於安全。經員警獲報後通知林明志、陳
    亦智到案說明，並扣得上開藍波刀及西瓜刀各1 把。
二、案經劉凱威訴由新北市政府警察局三峽分局報告臺灣新北地
    方檢察署檢察官偵察起訴。
    理  由
壹、程序部分：
    本判決以下援引之審判外供述證據以及書證，本案當事人未
    爭執其證據能力（見本院卷第92至94、260至262頁），而該
    等證據經本院審酌並無違法取得之情況，認為適宜做為證據
    ，自應有證據能力。
貳、實體部分：
一、認定犯罪事實所憑之證據與理由： 
    上開犯罪事實，業據被告林明志、陳亦智於原審準備程序及
    審理及本院審理時均坦承不諱（見原審易字卷第67、70頁及
    本院卷第263至264頁），核與證人即告訴人劉凱威、證人孫
    大為、陳黃峻、陳建儒在警詢及偵查中之證述、證人林信智
    在偵查中之證述情節大致相符（見偵卷第11至13、15至17、
    19至23、29至31、143至145、151至152、第215至218頁），
    並有新北市政府警察局三峽分局扣押筆錄、扣押物品目錄表
    各2 份、監視器錄影畫面截圖、被告林明志與告訴人之手機
    通訊軟體LINE聯絡紀錄畫面翻拍照片等資料在卷可佐（見偵
    卷第43至47、51至55、59至71、157至165頁），復有西瓜刀
    及藍波刀各1 把扣案足憑，足見被告林明志、陳亦智上開自
    白確與事實相符，可以採信。承上，本件犯罪事證明確，被
    告林明志、陳亦智犯行，洵堪認定，應依法論科。
二、論罪：
    核被告林明志、陳亦智所為，均係犯刑法第305 條之恐嚇危
    害安全罪。被告2 人具有犯意聯絡及行為分擔，為共同正犯
    。
三、維持原判決之理由：
  ㈠原審本於同上見解，適用刑事訴訟法第273 條之1 第1 項、
    第299 條第1 項前段，刑法第28條、第305 條、第41條第1 
    項前段、第38條第2 項，刑法施行法第1 條之1 第1 項、第
    2 項前段等規定，且審酌被告林明志因與告訴人有口角紛爭
    ，不思理性解決，竟夥同被告陳亦智分持刀械恐嚇告訴人，
    造成告訴人心生畏怖，犯罪之動機、手段均不可取，惟考量
    被告2 人犯後均知坦承犯行，態度尚可，而因告訴人未到庭
    ，以致未能洽談和解事宜，並考量被告林明志為本件事主，
    責任較被告陳亦智為重，而觀諸卷附臺灣高等法院被告前案
    紀錄表，被告林明志有多次犯罪科刑紀錄，本件為其於假釋
    中所犯，素行不佳，而被告陳亦智亦有傷害之科刑紀錄，素
    行普通等一切情狀，分別量處拘役30日、20日，並均諭知易
    科罰金之折算標準，復說明扣案西瓜刀及藍波刀各1 把，為
    被告陳亦智所有，且為被告2 人犯罪所用之物，為被告陳亦
    智自承在卷（見偵卷第217 頁），應依刑法第38條第2 項之
    規定，均宣告沒收。其認事用法核無違誤，量刑亦屬妥適。
  ㈡檢察官上訴意旨：本件被告2人是以揮舞刀械之方式，近身威
     脅，告訴人於當時若在言詞上稍微有令被告2人不滿之處，
     顯有遭被告2人立即砍殺之風險。因此，被告2人所生之危
     害，與一般單純透過電話或當面對被害人口出恫嚇言語，
     所構成之恐嚇危害安全罪相較，差別甚大。又被告2人並非
     因對眼前之告訴人心生不滿，恰好其等身旁置有刀械，因
     一時衝動，持刀揮舞致犯本罪，而是特地攜帶刀械趕至告
     訴人所在地點，與一般模式有所不同。況被告林明志雖於
     準備程序中表示認罪，然其毫無悔改之意，反責怪告訴人
     未出面和解，係浪費司法資源，然其對於要以何等金額或
     內容與告訴人和解，始終未有任何表示，顯見其稱欲和解
     云云，係為求輕刑而虛晃之招數。綜上，請鈞院撤銷原判
     決，另為妥適之量刑判決。經查：
  ⒈刑罰之量定，為事實審法院之職權，倘法院已審酌刑法第5 7
      條各款所列情狀，而所量定之刑並未逾越法定刑範圍，亦
     無顯然失當情形，自不得任意指為違法（最高法院92年度
     台上字第2116號判決意旨參照），是刑罰之量定，為求個
     案裁判之妥當性，法律賦予法院裁量之權，量刑輕重，屬
     為裁判之法院得依職權自由裁量之事項，苟其量刑已以行
     為人之責任為基礎，並斟酌刑法第57條各款所列情狀，在
     法定刑度內，酌量科刑，如無偏執一端，致明顯失出失入
     情形，上級審法院即不得單就量刑部分遽指為不當或違法
     。準此，被告2人所犯恐嚇危害安全罪，係法定刑2年以下
     有期徒刑、拘役或3百元以下罰金之罪，原審就其等所犯上
     開之罪，所量處之刑，已均屬中度量刑，且審酌被告林明
     志不思理性解決，竟夥同被告陳亦智分持刀械恐嚇告訴人
     ，造成告訴人心生畏怖，犯罪之動機、手段均不可取，但
     考量其等坦承犯行之犯後態度，且無法與告訴人達成和解
     之原因，並考量被告2人責任輕重等情，已如上述，經核並
     無違法或不當之處。
  ⒉至檢察官上訴意旨認：當時告訴人若在言詞上稍微有令被告2
    人不滿之處，顯有遭被告2人立即砍殺之風險乙節，此乃臆
    測之詞外，況由告訴人於偵查中證稱：林明志與陳亦智過來
    後，大約距離我一公尺，對我持刀揮舞等語歷歷（見偵卷第
    152頁），而被告陳亦智於警詢中表示：當時看見有人持電
    擊棒與林明志發生爭執之情（見偵卷第27頁），其於偵查中
    供述：劉凱威拿電擊棒衝出來時，我有推杯子防止劉凱威從
    櫃臺衝出來等語（見偵卷第217頁），且被告林明志於偵查
    中供述：我因為看到劉凱威拿電擊棒起來，我才舉起藍波刀
    並揮舞等情（見偵卷第216頁），互核上開情詞，堪認被告2
    人持刀揮舞時，與告訴人相隔一公尺之遠，且告訴人亦持有
    電擊棒護身，是公訴人所指被告2人係近身威脅，尚嫌速斷
    。再觀之本件固與恰好其等身旁置有刀械之情不同，然其等
    心中已有不滿而特地攜帶刀械前往，況且其等人多勢眾，於
    揮舞刀械之際，猶能距離告訴人一段距離，亦見其等所為之
    犯罪手段雖與恰好身旁置有刀械之模式有別，但並無較恰好
    身旁置有刀械之所生危害結果為重。此外，原審審理程序中
    ，告訴人均未到庭之情，此有臺灣新北地方法院刑事報到單
    2份在卷可稽（見原審審易卷第65頁、原審易字卷第63頁）
    ，則告訴人既未到庭，告訴人是否願意接受和解之情形不明
    ，自難期被告2人當庭表示和解內容或條件，是不得逕此認
    定被告2人犯後態度不佳，是檢察官上訴意旨，不足為採。
    綜上，本件上訴為無理由，應予駁回。
據上論斷，應依刑事訴訟法第368條，判決如主文。
本案經檢察官李巧菱提起公訴，檢察官彭聖斐提起上訴，檢察官
林黛利到庭執行職務。
中    華    民    國    109   年    1     月    16    日
                  刑事第七庭  審判長法  官  孫惠琳
                                    法  官  戴嘉清
                                    法  官  連雅婷
以上正本證明與原本無異。
不得上訴。
                                    書記官  潘文賢
中    華    民    國    109   年    1     月    16    日
附錄本案論罪科刑法條全文：
中華民國刑法第305條：
以加害生命、身體、自由、名譽、財產之事恐嚇他人，致生危害
於安全者，處 2 年以下有期徒刑、拘役或 9 千元以下罰金。